臺灣高等法院臺中分院刑事判決
110年度上訴字第2077號

上  訴  人  
即  被  告  史于甄


            林恒廷


共      同
選任辯護人  黃煦詮律師
上  訴  人  
即  被  告  王建宏



上列上訴人即被告等因傷害等案件，不服臺灣臺中地方法院110
年度訴字第712號中華民國110年8月20日第一審判決（起訴案號
：臺灣臺中地方檢察署109年度偵字第16221號、110年度偵字第8
711號），提起上訴，本院判決如下：
    主  文
上訴駁回。
    事  實
一、緣史于甄因與余○○有護照處理等糾紛，竟圖以強制之手段，
    迫使余○○解決糾紛，並與其配偶林恒廷、友人王建宏，及友
    人林○○、張○○（2人為本件原審同案被告，已經原審判決確
    定）基於妨害自由、傷害之犯意聯絡，先由史于甄邀約余○○
    於109年3月24日晚上7時許，前往臺中市○區○○路000號5樓之
    4商談紛爭解決事宜，且為免余○○到場後查覺有異，不願上
    樓前往上址，史于甄並指示張○○於余○○抵達時，下樓帶領余
    ○○上樓，以鬆懈余○○之戒心。同日晚上7時25分許，余○○偕
    同友人賴○○抵達上址樓下後，張○○即下樓引領余○○、賴○○上
    樓，待余○○、賴○○進入上址後，隱身於屋內之林○○、王建宏
    隨即衝出，欲限制余○○、賴○○之行動，余○○、賴○○2人見狀
    ，旋即奪門而出，史于甄、張○○、林○○、王建宏與在門外持
    棍棒欲堵住余○○、賴○○去路之林恒廷見狀，立即緊隨在後追
    捕，俟林恒廷、林○○、王建宏於追獲余○○、賴○○時，分別以
    棍棒或徒手毆打余○○、賴○○，致余○○手臂受傷（余○○未提出
    傷害告訴），並造成賴○○受有頭部外傷、右後枕部頭皮挫傷
    、兩肘、右腕及左肩多處挫擦傷等傷害（賴○○已撤回傷害告
    訴），再將余○○、賴○○押回屋內，而以非法之方法，剝奪余
    ○○、賴○○之行動自由。林恒廷等人隨後並要求余○○解決紛爭
    ，因余○○無力當場解決，林恒廷等人復要求賴○○撥打電話予
    其女友林○○，告知林○○需籌4萬元處理，使賴○○行無義務之
    事。嗣經警獲報於同日7時45分許前往現場，余○○、賴○○始
    獲釋，並當場扣得林恒廷所有之木製棒球棍1支。
二、案經賴○○訴由臺中市政府警察局第一分局報移送臺灣臺中地
    方檢察署檢察官偵查起訴。
    理  由
一、證據能力部分：
  ㈠按被告以外之人於審判外之言詞或書面陳述，除法律有規定
    者外，不得作為證據，刑事訴訟法第159條第1項固有明文。
    然依同法第159條之5規定：「被告以外之人於審判外之陳述
    ，雖不符前4條之規定，而經當事人於審判程序同意作為證
    據，法院審酌該言詞陳述或書面陳述作成時之情況，認為適
    當者，亦得為證據。當事人、代理人或辯護人於法院調查證
    據時，知有第159條第1項不得為證據之情形，而未於言詞辯
    論終結前聲明異議者，視為有前項之同意」，其立法旨趣無
    非係慮及傳聞證據未經當事人之反對詰問予以核實，原則上
    先予排除，惟若當事人已放棄詰問或未聲明異議，基於證據
    資料愈豐富，愈有助於真實發見之理念，且強化言詞辯論主
    義，法院仍可承認該傳聞證據之證據能力。查本件判決所引
    用之各項據以認定事實之供述證據，檢察官、被告史于甄、
    林恒廷及其等辯護人、被告王建宏於本院準備程序時均表示
    同意有證據能力（本院卷第96頁），本院審酌上開各該證據
    均非屬違法取得之證據，復經本院於審判期日就上開證據進
    行調查、辯論，依法均具有證據能力。
  ㈡其餘本案判決以下所引用之非供述證據，均係依法定程序合
    法取得，並與本案均具有關聯性，且業經原審、本院依法踐
    行調查證據程序，檢察官、被告及其辯護人亦均同意各該證
    據之證據能力（本院卷第96頁），且亦查無依法應排除其證
    據能力之情形，是該等證據之證據能力亦均無疑義。
二、認定事實所憑之理由及證據：上揭妨害自由部分之事實，業
    據被告史于甄、林恒廷、王建宏3人在原審及本院準備程序
    與審理時均坦承不諱（原審卷第110、166至167頁、本院卷
    第95至96、139至143頁）；並經共同被告林○○、張○○在原審
    準備程序與審理時供承在案（原審卷第110、166至167頁）
    ；亦核與證人即告訴人賴○○於警詢、偵查（警卷第79至101
    頁、109偵16221卷第55至60頁）、證人余○○於警詢、偵查（
    警卷第73至77頁、109偵16221卷第100至102頁），及證人林
    ○○於警詢、偵查時證述（警卷第107至109頁、109偵16221卷
    第58至59頁）之情節相符；復有木製棒球棍1支扣案可證；
    另有員警職務報告書1份、臺中市政府警察局第一分局蒐證
    照片1張、營新醫院診斷證明書、臺中市政府警察局第一分
    局扣押筆錄、扣押物品目錄表及扣押物品收據各1份、被害
    人余○○指認指認犯罪嫌人紀錄表、告訴人指認犯罪嫌疑人紀
    錄表各3份、現場照片7張、告訴人及被害人余○○受傷照片6
    張、告訴人與其女友之通訊軟體LINE通訊內容翻拍照片1張
    、大樓監視器畫面截圖照片12張（警卷第15、47、147、149
    至157、159至175、183至187、195至205、225至239、243至
    253頁）在卷可佐。足認被告史于甄、林恒廷、王建宏3人上
    開任意性之自白，核與事實相符，均堪採信。是本案事證明
    確，被告3人上開妨害自由之犯行，均堪認定，皆應依法論
    科。
三、論罪科刑：
  ㈠按刑法第302條之妨害自由罪，係妨害他人自由之概括規定，
    故行為人具有一定目的，以非法方法剝奪人之行動自由者，
    除法律別有處罰較重之規定（例如略誘及擄人勒贖等罪），
    應適用各該規定處斷外，如以使人行無義務之事，或妨害人
    行使權利為目的，而其強暴、脅迫復已達於剝奪人行動自由
    之程度，即祇成立本罪，不應再依同法第304條論處。誠以
    此項使人行無義務之事，或妨害人行使權利之低度行為，應
    為剝奪人行動自由之高度行為所吸收；縱剝奪人行動自由之
    目的係在使人行無義務之事，或妨害人行使權利，仍應逕依
    刑法第302條論罪，並無適用同法第304條之餘地（最高法院
    101年台上字第430號、87年台上字第619號刑事判決意旨參
    照）。查被告林恒廷等人將告訴人賴○○及被害人余○○強行押
    回上址屋內，於剝奪告訴人賴○○及被害人余○○之行動自由過
    程中，又強迫告訴人賴○○撥打電話予其女友林○○，告知林○○
    需籌4萬元處理，使告訴人賴○○行無義務之事，依上開說明
    ，被告林恒廷等人使人行無義務之事之低度行為，應為剝奪
    人行動自由之高度行為所吸收，僅成立刑法第302條之剝奪
    他人行動自由罪，不另論以刑法第304條之強制罪。
  ㈡是核被告史于甄、林恒廷、王建宏3人上開所為，均係犯刑法
    第302條第1項之剝奪他人行動自由罪。又被告3人與原審同
    案被告林○○、張○○就上開剝奪他人行動自由罪，具犯意聯絡
    及行為分擔，均為共同正犯。
  ㈢另被告王建宏前因酒後駕車之公共危險案件，經臺灣臺中地
    方法院於107年10月22日，以107年度中交簡字第2541號判決
    判處有期徒刑2月確定；又因酒後駕車之公共危險案件，經
    臺灣臺中地方法院於107年11月8日，以107年度中交簡字第2
    89號判決判處有期徒刑4月確定；上開兩案件，嗣經該院於1
    08年1月2日，以107年度聲字第5343號裁定應執行有期徒刑5
    月確定，於108年4月29日徒刑執行完畢，有臺灣高等法院被
    告前案紀錄表在卷足憑（原審卷第35至37頁）。是被告王建
    宏於上揭有期徒刑執行完畢後，5年以內故意再犯本件有期
    徒刑以上之罪，是為累犯；復經審酌司法院釋字第775號解
    釋係指個案應量處最低法定刑，又無法適用刑法第59條在內
    減輕規定之情形，法院應依此解釋意旨裁量不予加重最低本
    刑，惟本案依被告王建宏累犯及犯罪情節，並無上開情事，
    應依刑法第47條第1項之規定，加重其刑。
四、不另為不受理諭知部分：
  ㈠公訴意旨另以：被告史于甄、林恒廷、王建宏3人與原審同案
    被告林○○、張○○基於傷害之犯意聯絡，於109年3月24日晚上
    7時25分許，被害人余○○偕同告訴人賴○○抵達進入臺中市○區
    ○○路000號5樓之4後，因見被害人余○○及告訴人賴○○奪門而
    出，被告3人與林○○、張○○立即緊隨在後追捕，俟被告林恒
    廷、王建宏、原審同案被告林○○於追獲被害人余○○及告訴人
    賴○○時，分別以棍棒或徒手毆打其等2人，致被害人余○○手
    臂受傷（余○○未提出傷害告訴），並造成告訴人賴○○受有頭
    部外傷、右後枕部頭皮挫傷、兩肘、右腕及左肩多處挫擦傷
    等傷害，因認被告史于甄、林恒廷、王建宏3人亦均涉犯刑
    法第277條第1項之傷害罪嫌。
  ㈡按告訴乃論之罪，告訴人於第一審言詞辯論終結前，得撤回
    其告訴；又告訴經撤回者，應諭知不受理之判決，並得不經
    言詞辯論為之，刑事訴訟法第238條第1項、第303條第3款、
    第307條分別定有明文。查被告史于甄、林恒廷、王建宏3人
    所另涉犯之刑法第277條第1項之傷害罪嫌，依同法第287條
    之規定，須告訴乃論。茲因告訴人賴○○已與被告3人成立調
    解，並具狀撤回對被告3人之告訴，有聲請撤回告訴狀、臺
    灣臺中地方法院110年度中司刑移調字第720號調解程序筆錄
    各1份附卷可稽（原審卷第131、133至134頁），揆諸上開說
    明，此部分本應為不受理之判決，惟此部分與被告3人上開
    經論罪科刑之剝奪他人行動自由罪部分，具有想像競合犯之
    裁判上一罪關係，爰不另為不受理之諭知，併此敘明。
五、原審以本案被告史于甄、林恒廷、王建宏之前揭犯行事證明
    確，引用刑法第28條、第302條第1項、第47條第1項、第41
    條第1項前段、第38條第2項前段等之規定，並審酌被告史于
    甄僅因其與被害人余○○間有護照處理糾紛，竟夥同被告林恒
    廷、王建宏，與原審同案被告林○○、張○○等人，以剝奪告訴
    人賴○○、被害人余○○行動自由之非法方式，圖使其債務能獲
    償還，法治觀念欠缺，所為實值非難。惟考量被告3人犯後
    均已坦承犯行，且皆已與告訴人賴○○成立調解，有臺灣臺中
    地方法院110年度中司刑移調字第720號調解程序筆錄1份附
    卷可參（原審卷第133至134頁），犯罪後態度均屬良好，兼
    衡被告3人剝奪告訴人賴○○及被害人余○○行動自由之時間不
    長，與被告3人所自陳之智識程度及家庭經濟狀況（原審卷
    第168頁）、及被告3人犯罪之動機、目的、手段等一切情狀
    ，分別量處如原審判決主文所示之刑，並均諭知易科罰金之
    折算標準；復就沒收部分論以：按供犯罪所用、犯罪預備之
    物或犯罪所生之物，屬於犯罪行為人者，得沒收之，刑法第
    38條第2項前段定有明文。查扣案之木製棒球棍1支，係被告
    林恒廷所有，且由被告林恒廷持至案發現場，供本案犯罪所
    用之物，業經被告林恒廷於警詢、偵查及原審審理時供明在
    卷（警卷第27頁、109偵16221卷第106頁、原審卷第164頁）
    ，爰依刑法第38條第2項前段規定，在被告林恒廷個人項下
    ，宣告沒收等情。經核其認事用法，並無違誤，量刑亦屬妥
    適，被告史于甄、林恒廷、王建宏提起上訴未提出有利之證
    據及辯解，僅執其等於上訴本院後已與被害人余○○成立調解
    ，被害人已不再追究本案被告3人之刑事責任，原審所科處
    之刑度應再減輕，而指摘原判決不當云云。然考其等於本院
    審理期間與被害人余○○成立之調解，並未具體賠償被害人余
    ○○本案所受之損害一情（本院卷第117至118頁），且按刑之
    量定，係實體法上賦予法院得自由裁量之事項，倘其未逾越
    法律所規定之範圍，又未明顯違背正義，即不得任意指摘為
    違法。本件原審量刑時，已依刑法第57條各款之規定審酌被
    告之上開一切情狀，而量處罪刑，經核原審並未逾越法律所
    規定之範圍，又無明顯違背正義，被告3人執前詞指摘原判
    決不當，其上訴均無理由，皆應予駁回。至辯護人辯護意旨
    雖以被告史于甄已與被害人余○○成立調解等語，為被告史于
    甄請求宣告緩刑一情。惟按被告史于甄上訴本院後雖已與被
    害人余○○成立調解，被害人余○○同意不再追究本案被告史于
    甄之刑事責任；然考史于甄在本院審理期間與被害人余○○成
    立之調解，並未具體賠償被害人余○○本案所受之損害一情，
    已如前所論述，且衡諸被告史于甄與被害人余○○間之糾紛乃
    引致本案發生之原因，被告史于甄在本案復糾集被告林恒廷
    、王建宏、原審同案被告林○○、張○○等人共犯本案；核其本
    案所受宣告之刑，亦復無何以暫不執行為適當之情，爰不併
    為緩刑之宣告，附予敘明。
據上論斷，應依刑事訴訟法第368條，判決如主文。　　　　
本案經檢察官李基彰提起公訴，檢察官謝名冠到庭執行職務。
中　　華　　民　　國　　111 　年　　2 　　月　　24　　日
            刑事第七庭  審判長法  官  梁  堯  銘
                              法  官  羅  國  鴻
                              法  官  張  智  雄
以上正本證明與原本無異。
如不服本判決應於收受送達後二十日內向本院提出上訴書狀，其
未敘述上訴理由者，並得於提起上訴後二十日內向本院補提理由
書（均須按他造當事人之人數附繕本）「切勿逕送上級法院」。
因疫情而遲誤不變期間，得向法院聲請回復原狀。
                              書記官  江  玉  萍
　　　　　　　　　　　　　　　
中　　華　　民　　國　　111 　年　　2 　　月　　24　　日


附錄本判決論罪科刑法條：
中華民國刑法第302條
私行拘禁或以其他非法方法，剝奪人之行動自由者，處5年以下
有期徒刑、拘役或9千元以下罰金。
因而致人於死者，處無期徒刑或7年以上有期徒刑；致重傷者，
處3年以上10年以下有期徒刑。
第1項之未遂犯罰之。